最高法院刑事判決　　　　　　　　　　　　　　　九十一年度台上字第四四○四號
　　上　訴　人　甲○○
　　選任辯護人　林樹根律師
　　　　　　　　洪茂松律師
　　　　　　　　陳惠菊律師
右上訴人因業務過失致人於死案件，不服台灣高等法院台南分院中華民國八十九年五
月十六日第二審判決（八十九年度上訴字第五一二號，起訴案號：台灣台南地方法院
檢察署八十八年度偵字第三八六一號），提起上訴，本院判決如左：
    主  文
原判決撤銷，發回台灣高等法院台南分院。
    理  由
本件原判決認定上訴人吳木金係期美企業股份有限公司（下稱期美公司）負責人，為
從事業務之人，於民國八十七年十二月十二日，僱用蘇文豪駕駛其自有車號ＩＷ｜八
０六號之靠行大貨車，將在台南縣佳里鎮海澄里萊芊寮十七之十三號舊廠之材料遷移
至台南縣西港鄉○○路四六八號新廠，並由蘇文豪自行以期美公司新廠內所裝置之天
車即固定式起重機將鋼條材料吊起移動放入該公司指定之位置。嗣於同日下午三時許
，蘇文豪在新廠內，自貨車載貨台上，以期美公司荷重二‧八公噸之固定式起重機吊
起鋼條欲卸放至地面。上訴人應注意對於吊升固定式起重機應使其接受特殊訓練，竟
疏未施以訓練，且該座固定式起重機吊鉤上附掛四條鏈條及吊鉤組成吊掛用具，以之
吊運鋼條具有相當之危險性，本應注意該吊掛用具之吊鉤應有防止吊舉中所吊物體脫
落之裝置，且依其當時情形並無不能注意之情事，竟疏未注意，而任由蘇文豪同時吊
起二綑鋼條，約吊至二‧五公尺高度時，因二綑吊舉物之吊點各只有一處，致晃動失
去平衡，部分鋼條因而傾斜脫離鐵皮捆綁，自高處掉落，蘇文豪被掉落之鋼條砸到，
而從大貨車載貨台上墜落地面，並被滑出吊鉤之鋼條壓砸到頭、頸、胸等處，因頭頸
鎖胸部壓砸傷合併骨折及多發性損傷而當場死亡等情。因而維持第一審論處上訴人從
事業務之人，因業務上之過失致人於死罪刑之判決，駁回上訴人在第二審之上訴。固
非無見。
惟查：依原判決認定之事實，蘇文豪係駕駛自有之大貨車靠行營業之司機，案發當時
又係臨時受僱為期美公司載運鋼條，並非期美公司之員工。而據上訴人辯稱：伊雖為
期美公司負責人，但期美公司設有二廠，公司又採分層負責制，每一廠皆設有單位主
管，負責各廠區之工廠安全事宜，本件意外發生於西港二廠，該廠區之負責人為鄭森
發，安全設備應由鄭森發負責，本件意外發生當時伊並未在場，無從阻止蘇文豪之駕
駛操作起重機等語（偵查卷第三十頁、第五十五頁反面，第一審卷第六十三頁，原審
卷第二十八頁）。另告訴人即蘇文豪之妻王來枝於檢察官偵查時，問以：「是何人與
你連（聯）絡請蘇文豪去載貨？」時，亦答稱：「是期美公司之鄭森發經理和我談的
」（偵查卷第三十二頁）。如均無訛，上訴人雖為期美公司負責人，但既已將廠區之
安全設備委由各廠之負責人直接負責，則發生本件意外之西港二廠，其安全設備縱有
疏失不足，上訴人身為公司負責人，未經發現，或責令改善，似難免監督不週之責。
但其於本件之責任，究僅為「監督不週」之間接責任而已？抑「設備不足」之直接責
任？即非全無斟酌之餘地。矧蘇文豪既係由鄭森發臨時僱用載貨，並非期美公司固定
僱用操作起重機之員工，本件意外發生當時，上訴人又不在場，其對鄭森發之臨時僱
用蘇文豪載貨，並任令操作起重機之情，是否知情而能注意及時阻止？其應負責任與
蘇文豪之死亡間，有無相當因果關係？亦有可疑。實情為何？於上訴人之利益有重大
關係，原審未深入調查勾稽，並於理由內詳加說明，僅以上訴人為期美公司負責人，
即認其有「未對蘇文豪施以操作起重機之特殊訓練，即任由蘇文豪操作起重機吊掛二
綑鋼條」之過失責任，亦嫌速斷而難昭折服。上訴意旨指摘原判決違法，非無理由，
認應發回更審，期臻翔適。
據上論結，應依刑事訴訟法第三百九十七條、第四百零一條，判決如主文。
中      華      民      國    九十一    年      八      月      八      日
                              最高法院刑事第十二庭
                                  審判長法官  張  淳  淙
                                        法官  謝  俊  雄
                                        法官  蘇  振  堂
                                        法官  張  春  福
                                        法官  呂  丹  玉
      右正本證明與原本無異
                                              書  記  官
中      華      民      國    九十一    年      八      月     十四     日
